臺灣高等法院刑事判決
108年度上訴字第3167號
上  訴  人  臺灣士林地方檢察署檢察官
被      告  王天送
選任辯護人  黃俐律師(法扶律師)                          上列上訴人因被告違反毒品危害防制條例等案件，不服臺灣士林地方法院108年度訴字第110號，中華民國108年7月23日第一審判決（起訴案號：臺灣士林地方檢察署107年度偵字第4768、15500號），提起上訴，本院判決如下：
    主  文
原判決關於幫助持有第二級毒品部分撤銷。
甲○○犯共同持有第二級毒品罪，累犯，處有期徒刑參月，如易科
罰金，以新臺幣壹仟元折算壹日，扣案之HTC牌行動電話壹支（
含門號○○○○○○○○○○號SIM卡壹張）沒收之。
    事  實
一、甲○○明知甲基安非他命為毒品危害防制條例第2條第2項第2
    款所規定之第二級毒品，不得非法持有，竟於民國107年2月
    20日，以所有之HTC行動電話（門號0000000000號），連接
    網際網路後，在交友網站UT聊天室（下稱UT聊天室）內結識
    吳哲緯，再以「＠＠」為網路通訊軟體LINE（下稱LINE）之暱
    稱與吳哲緯聯絡，並與吳哲緯基於共同持有第二級毒品甲基
    安非他命之犯意聯絡，相互約定各出資新臺幣（下同）1,40
    0元而合資2,800元，由甲○○出面購得1公克甲基安非他命後
    再為朋分。談妥後，甲○○即於翌日（21日）凌晨0時33分許
    ，在臺北市北投區明德路附近之人行道上與吳哲緯見面，向
    吳哲緯收取1,400元後，向姓名年籍不詳人士以2,800元購得
    甲基安非他命約1公克，再將其中約一半（淨重0.6770公克
    ）交付給吳哲緯。嗣因吳哲緯於107年2月21日下午1時10分
    許，在臺北市○○區○○○路000巷00號前，因形跡可疑為警盤查
    ，進而查獲該包甲基安非他命，始查悉上情（吳哲緯所犯持
    有第二級毒品犯行，業經臺灣臺北地方法院以107年度簡字
    第2395號判處拘役30日確定）。
二、本案經臺北市政府警察局松山分局報告臺灣士林地方檢察署
    檢察官偵查起訴。
    理  由
一、審理範圍：
    本件原審判決認定上訴人即被告甲○○（下稱被告）犯幫助持
    有第二級毒品罪（原判決事實編號一㈠、附表編號1部分）、
    持有第二級毒品罪（原判決事實編號一㈡、附表編號2部分）
    及轉讓禁藥罪（原判決事實編號一㈢、附表編號3部分）等三
    罪。檢察官僅針對幫助持有第二級毒品罪（原判決事實編號
    一㈠、附表編號1部分）提起上訴，並未就持有第二級毒品罪
    及轉讓禁藥罪部分上訴；被告並未提起上訴。是本院審理範
    圍僅限於幫助持有第二級毒品罪部分。
二、證據能力：
    本院認定後述事實之各項證據方法，其中屬供述證據者，均
    經本院踐行法定證據調查程序，檢察官、被告及辯護人均同
    意有證據能力，本院審酌各項證據作成時之情形，認以之作
    為本案認定事實之基礎核屬適當，依刑事訴訟法第159 條之
    5 規定，均具有證據能力。其餘非供述證據，與本案均有關
    聯性，亦非實施刑事訴訟程序之公務員以不法方式取得，有
    證據能力，均得作為本院認定本案事實之基礎。
三、被告不爭執事項及答辯要旨：
    被告對於其曾於事實欄所載時間，利用LINE通訊軟體與吳哲
    緯約定合資2,800元購買甲基安非他命，嗣向吳哲緯收取1,4
    00元，並交付1包淨重0.6770公克之甲基安非他命給吳哲緯
    等事實，坦認不諱。惟辯稱：其係與吳哲緯合資購買甲基安
    非他命，應係幫助吳哲緯持有甲基安非他命等語。
四、認定事實之理由：
    ㈠販賣、合資、代購毒品之區別：
      按「販賣」毒品，係以行為人主觀上具有「營利之意 圖
      」，在客觀上將毒品價售或有償讓與他人，為其構成要件
      。「合資購買」乃行為人與他人共同出資向上游賣家購買
      後共同持有，其重在購毒成本之分攤，而無特別協助或便
      利其他出資者施用毒品之意，亦無營利之意圖。「代購」
      則係行為人自居為買方而非賣方之立場，單純受施用毒品
      者委託，代為向販毒者購買毒品後，交付委託人以供施用
      ，並收取價款，其與販賣毒品雖亦有授受毒品及交付金錢
      之外觀，但無自己販賣毒品之意思，亦無營利之意圖。因
      之，有無「營利之意圖」，乃販賣毒品與合資購毒而共同
      持有、為他人代購毒品而幫助施用毒品之區別。行為人主
      觀上若係為與他人共同分擔購毒成本，而共同出資向上游
      賣家購毒，則屬「合資購買」之共同持有；若意在便利、
      助益他人施用而為施用者代購毒品，僅屬「代購」之幫助
      施用；若有藉由販售毒品而牟取利益之意圖，則為販賣毒
      品，三者之要件及法律效果並不相同，不可不辨。另合資
      購買之共同持有，其所謂「持有」，並非必須親自對該毒
      品實行管領行為為必要，如以共同犯罪之意思，事先有共
      同持有毒品犯意之合致，而由其中一部分人（例如實際出
      面向上游購毒之人）對該毒品實行實際之占有、管領行為
      者，其他人（例如其他共同出資者）仍應論以該未經許可
      持有毒品罪之共同正犯。
    ㈡被告於原審及本院審理時均供稱係與吳哲緯「合資」購毒
      ：
      被告於原審審理時供稱：其係以手機連上網際網路的UT聊
      天室而結識吳哲緯，並以LINE相互聯絡，107年2月20日係
      相約發生性關係，並約定共同合資購買甲基安非他命1公
      克，其上游藥頭是林巧芸，林巧芸最少賣1公克，價格是2
      ,800元，其因為錢不多，故認既然吳哲緯有吸食就一人一
      半，也就是一人1,400元，見面時吳哲緯給其1,400元，其
      就給吳哲緯0.5公克。其係在吳哲緯面前打電話給林巧芸
      ，林巧芸就拿甲基安非他命過來，吳哲緯把1,400元給其
      ，其就走到林巧芸那邊，把2,800元給林巧芸，林巧芸再
      把甲基安非他命交給其，其再走回去吳哲緯那邊，把甲基
      安非他命分一半給吳哲緯等語（原審卷第81、152至155頁
      ）；於本院審理時亦供稱：其係在LINE上與吳哲緯交換照
      片而認識，一開始是吳哲緯先問其有沒有甲基安非他命，
      其因為錢不夠，就跟吳哲緯一起買，其跟吳哲緯約定一人
      出一半，也就是1,400元，一人0.5公克，吳哲緯說好，其
      就電話聯繫林巧芸，林巧芸說要的話再跟她說，她會幫其
      分兩袋，一個人半公克，林巧芸再幫其送過來等語（本院
      卷第138至142頁）。亦即，被告於原審及本院審理時均供
      稱其係與吳哲緯約定每人出資1,400元、共合資2,800元，
      由其出面向其上游藥頭（除被告供詞外，別無其他證據證
      明係林巧芸，詳後述）購買甲基安非他命1公克，每人分
      得0.5公克。
    ㈢吳哲緯於原審審理時亦證稱係與被告「合資」購毒：
      吳哲緯於107年2月21日下午1時許被警方查獲犯持有第二
      級毒品甲基安非他命（淨重0.6770公克）之事實，業經臺
      灣臺北地方法院以107年度簡字第2395號判處拘役30日，
      於107年10月26日確定。關於吳哲緯持有該包甲基安非他
      命之緣由，據其於原審審理時證稱：其在107年2月21日下
      午1時許被警方查獲之甲基安非他命1包（淨重0.6770公克
      ），係其與被告合資購買的。其跟被告在網路認識，是其
      要跟被告買甲基安非他命，被告是說「煙（指甲基安非他
      命）一件」2,800元，對半1,400元，其不確定「一件」是
      指1公克或1包，但就是1包賣2,800元，一半就是1,400元
      ，是由被告去買，其跟被告各出一半的錢；之後其與被告
      相約當日凌晨1時許在北投區明德路附近見面，其給被告1
      ,400元現金，被告就給其1包毒品，也就是1,400元的毒品
      量，1,400元就是對半，其不知道被告是去跟誰買毒品，
      被告也沒有說，也沒有給其看或拿出來另外一半的毒品。
      其拿到毒品後，還沒有施用，就在當日下午1時許為警查
      獲等語（原審卷第134至144頁）。亦即，吳哲緯雖不知悉
      被告係向何人購毒及被告實際取得金額、數量，但其確係
      與被告相約雙方各自出資1,400元，合資2,800元，由被告
      出面購得甲基安非他命，其與被告見面後，其交付1,400
      元給被告，被告則將該包甲基安非他命交付給吳哲緯。
    ㈣被告與吳哲緯之LINE對話紀錄亦顯示二人係「合資」購毒
      ：
      依卷附被告與吳哲緯LINE對話內容顯示（107年度偵字第4
      768號卷，下同，第54至56頁），被告與吳哲緯一開始係
      相互交換照片欲相約性交，嗣二人談及「調煙」即購買甲
      基安非他命之事，被告先問吳哲緯「（你）自有嗎」，吳
      哲緯稱「沒」，並反問被告「你自有嗎」，被告即稱「調
      馬上有」，吳哲緯再詢問見面時間時，被告即稱「但等等
      我調煙一人一半哦」，吳哲緯答稱「嗯」，並問要約士林
      區何處見面，被告即稱「問煙，等」，表示其正在向其藥
      頭詢問是否有甲基安非他命及價格，吳哲緯亦稱「嗯」表
      示瞭解。之後被告問吳哲緯「煙一件2,800對半1,400」、
      「可以嗎」，吳哲緯久無回應，被告繼續問「煙一件2,80
      0對半1,400」、「可以嗎」，吳哲緯即稱「有點貴」，並
      詢問可否降價為「1200」或「1300」，被告則答稱「過年
      都這樣子」、「又不是我在賣」、「這不是擺地攤」後，
      吳哲緯則表示「好」，被告即稱「13：30會送到」（應係
      凌晨0時30分之誤），但吳哲緯卻稱自己尚不能出門，被
      告則稱：「剛怎不說，對方送出門了」、「等等送到我要
      怎麼處理」、「我錢沒那麼多」、「我在煩惱錢怎麼給」
      ，吳哲緯嗣即稱自己已經出門，並與被告相約在明德捷運
      站，被告則仍一再詢問「你有帶錢嗎」、「錢我要怎麼辦
      」，最後二人方相約在明德路157號附近見面等情。以此
      可見，被告係經吳哲緯詢問是否「自有」毒品，被告才稱
      其可以向他人立刻購得，並詢問吳哲緯要否「一人一半」
      合資購毒，吳哲緯表示同意後，被告才向其購毒管道詢問
      ，之後再告知吳哲緯1包2,800元、每人各出1,400元，吳
      哲緯雖向被告要求減價，但被告亦明確表示其非出賣人，
      並拒絕吳哲緯講價，吳哲緯終亦同意。
    ㈤綜上，被告自白與證人吳哲緯之證詞及其雙方LINE對話內
      容，核屬一致，應堪採信。由是可見，被告先於107年2月
      20日在網際網路UT聊天室內結識吳哲緯，嗣以LINE聯繫時
      ，雙方約定每人各出1,400元、共同出資2,800元，由被告
      出面向其藥頭購買1公克甲基安非他命，被告再於翌日即2
      1日凌晨0時33分許，在臺北市北投區明德路附近之人行道
      上，交付1包淨重0.6770公克之甲基安非他命給吳哲緯，
      並向吳哲緯收取1,400元等合資購毒之事實，即堪認定。
    ㈥被告於警、偵訊中雖曾供稱「販賣」等語，尚不足為被告
      係販賣毒品之不利認定：
      被告於107年3月13日遭警方與吳哲緯配合誘捕後，警方詢
      問關於吳哲緯稱所持有之上開甲基安非他命係向其購得，
      有何意見時，被告答稱「實在」；警方再詢問其如何「販
      售」給吳哲緯，被告答稱：「他都直接用手機LINE軟體跟
      我聯繫『購買』毒品」、「他當時有向我『買』，我有給他1
      公克，但他只給我新臺幣1,400元，他還尚欠我新臺幣1,4
      00元」等語（偵卷第14至16頁），以此觀之，被告於警詢
      中似已坦認係「販賣」，且稱吳哲緯尚欠其1,400元，是
      並非「合資購買」。惟查：⒈被告在本院審理時就其於警
      詢中為如此陳述之原因，答稱：當時是其跟吳哲緯2人合
      資，但警方作筆錄時，警方拿著LINE對話截圖，要其就說
      有賣，之後再去跟法官解釋，實際上其與吳哲緯就是一人
      一半，其也沒有要賺吳哲緯的錢等語（本院卷第141至142
      頁）。⒉參以一般人並非均能明確理解「販賣」、「合資
      購買」或「代購」在法律效果上之詳細區別，因此可能認
      為只要客觀上有收款及交付毒品之行為，即均屬「販賣」
      ，是被告在未能明瞭其間明確區別下即為如是回答，亦非
      無可能，自難僅以被告曾答稱「販賣」，或經警方詢問是
      否為「販賣」時為肯定回答，即認被告已自白「販賣毒品
      」犯行。⒊再依上述被告與吳哲緯之LINE對話脈絡，清楚
      顯示被告係與吳哲緯相約合資2,800元、一人一半各1,400
      元向他人購毒，嗣吳哲緯稱要稍晚赴約時，被告猶擔心身
      無足夠款項得以支付給藥頭等事實；其中不但無法看出被
      告有賺取價差之牟利意圖，亦無法看出被告係要將所購得
      之2,800元毒品全數出售給吳哲緯，而有吳哲緯尚欠被告1
      ,400元之情形，反而可以看出被告急需吳哲緯提供該「一
      半」之資金1,400元，否則將面臨資金不足，無法順利向
      上游賣家買得毒品之窘境。參以被告與吳哲緯為上開LINE
      對話內容之時，均未預見將來可能作為訴訟使用，堪認被
      告與吳哲緯之上開LINE對話內容，應係真實反應被告當時
      主觀心態。綜此以觀，尚難僅以被告上述於警詢中之供述
      ，即為其有「販賣毒品」或「牟利意圖」之不利認定。
    ㈦吳哲緯之警、偵訊供述及證詞，尚不足為被告係販賣毒品
      之不利認定：
      吳哲緯於107年2月21日下午1時許為警查獲後，在當日警
      詢中供稱：該包甲基安非他命係綽號不詳之男性網友（即
      被告）以1包2,800元的價格賣給其的等語（偵卷第27頁）
      ；其於同年3月13日配合警方誘捕被告後，於當日警詢中
      亦供稱：被告在107年2月20晚間以LINE聯絡其欲向其販賣
      毒品，其便向被告以2,800元購買甲基安非他命1包；其於
      同年3月30日檢察官偵查中又證稱：107年2月20日是其第
      一次跟被告買甲基安非他命，被告是賣給其1包，本來被
      告要賣其1,800元，後來被告看到其身上有很多錢，他就
      把價格漲到2,800元等語（偵卷一第147頁）。依吳哲緯所
      言，被告係要以2,800元賣1包甲基安非他命給其，而非1,
      400元，且被告有漲價出售之舉。然查：⒈依前述被告與吳
      哲緯以LINE談論購毒之內容，不但未見任何1,800元之事
      ，亦未見被告坐地起價，或要以2,800元販售毒品給吳哲
      緯之情形，反而明確顯示被告與吳哲緯係約定每人各出1,
      400元、合資2,800元購買1公克甲基安非他命「對半分」
      之方式，合資購買毒品，已如前述，而此正與吳哲緯上述
      警、偵訊之說詞完全不同。⒉吳哲緯於原審審理時，就其
      為上述警、偵訊陳述之緣由，經檢察官主詰問時先證稱：
      其跟被告是買1,000多元，但是被告看到其有錢又把價錢
      提高，但其已忘記提高多少了，其也忘記被告講的重量是
      多少了等語（原審卷第135頁），但再經檢察官確認被告
      是否確有提高價格之事時，吳哲緯則稱自己記憶力不太好
      、忘記了，沒有提高價格之事等語（原審卷第137頁）；
      經辯護人反詰問時，吳哲緯則稱其最後是同意出資1,400
      元購買毒品等語；再經審判長補充詰問時則證稱：其是與
      被告約定各出一半的錢，由被告去買毒品，其是給被告1,
      400元，被告給我1包，就是1,400元的量等語（原審卷第1
      39至142頁）。以此可知，吳哲緯一方面無法確認其上開
      警、偵訊陳述筆錄之緣由，一方面反明確證稱其係與被告
      各出資一半即1,400元，合資2,800元，由被告出面購買毒
      品等事實。⒊參以上揭被告與吳哲緯在LINE中之討論過程
      ，顯示吳哲緯有先向被告要求減價，但終遭被告拒絕之情
      形，亦即吳哲緯確實無法以其理想價格向被告取得毒品；
      以此而論，吳哲緯是否將其向被告要求減價遭拒一事，錯
      誤記憶為係被告臨時向其要求提高價格等情，實非無可能
      。綜此以觀，尚難以吳哲緯上揭警、偵訊之陳述，遽為被
      告係有「販毒牟利意圖」之不利認定。
    ㈧被告縱於事後有恐嚇吳哲緯必須向自己購買毒品之行徑，
      亦不足為被告於本案係販賣毒品之不利認定：
      依卷附被告與吳哲緯於本案之後之107年3月7日至同年3月
      13日LINE對話（偵卷第57至74頁），顯示吳哲緯在107年2
      月21日下午為警查獲本案之甲基安非他命後，又於107年3
      月7日開始傳訊息給被告，但並未具體表明要購買毒品，
      被告即詢問吳哲緯「是要東西嗎」、「有要嗎」、「你現
      在有要東西嗎」、「要多少」等語，但吳哲緯仍未回應，
      或稱不需要毒品，此時被告即恫嚇稱「你現在已讀不回，
      是要我拿手機紀錄給你家人看還是怎樣」（即被告所拍攝
      其之前與吳哲緯性行為之照片）、「你還有照在我這」、
      「要看嗎」、「還是拿給你家人看」、「不想活了是嗎」
      、「好，我今天就拿手機紀錄和照片去你家給你家人看」
      、「我等等過去找你家人」等語，當吳哲緯再表明「我說
      不買了喔」、「我說不了喔」等語時，被告仍繼續恫嚇稱
      「隨便你」、「你騙我幾次了」、「找人就可以打死你了
      」、「找人在樓下堵你總可以」、「拿照給你家人看犯法
      嗎」、「拿賴（LINE）紀錄和照片給你家人看會犯法嗎」
      、「我等等就會去」等語，吳哲緯方表示「我下禮拜二跟
      你買」。以此觀之，被告似有恐嚇吳哲緯必須要向其購買
      毒品，否則其要將二人於107年2月21日凌晨見面發生性行
      為時所拍攝之照片，交付給吳哲緯家人觀覽之行徑。惟即
      使如此，此亦係被告於本案發生時隔半個月之後，另以恐
      嚇手段要求吳哲緯必須向自己購買毒品之行為，尚與本案
      無涉，亦難以此推認被告於本案並非與吳哲緯合資購買，
      而有販毒牟利之意圖及行為。
    ㈨被告購得毒品之管道及交付毒品給吳哲緯之時間：
      依前所述，被告於原審及本院審理中均供稱，本案甲基安
      非他命係其出面向「林巧芸」所購得等語，但查除被告片
      面供述外，別無其他積極證據足認本案甲基安非他命係由
      林巧芸販賣給被告，是僅能認定被告係向姓名年籍不詳人
      士所購得。另起訴書雖載被告係於107年2月20日晚間11時
      許交付甲基安非他命給吳哲緯，然依前開吳哲緯之證詞及
      其二人LINE對話記錄，吳哲緯係於107年2月21日凌晨0時2
      8分表示抵達約定地點，被告則於當日凌晨0時33分稱看到
      吳哲緯（偵卷第56頁）。換言之，被告應係在107年2月21
      日凌晨0時33分左右將甲基安非他命交付給吳哲緯，起訴
      書所載時間容有誤會，應予更正。
    ㈩綜上各節，堪認被告係為與吳哲緯共同分攤購毒成本，而
      與吳哲緯合資向藥頭購買甲基安非他命，尚難認被告有何
      販毒牟利之意圖，亦難認其有協助吳哲緯施用，而為吳哲
      緯代購之意。是被告係與吳哲緯共同持有甲基安非他命，
      而非販賣給吳哲緯，亦非幫助吳哲緯持有或施用。至於毒
      品雖係由被告出面向藥頭購得，之後再由被告朋分給吳哲
      緯，換言之，在被告購得毒品之時，吳哲緯並未實際占有
      管領該毒品。然被告在與吳哲緯在相約合資購毒之時，主
      觀上即互有共同持有毒品犯意之合致，僅約定由被告出面
      購買而取得該毒品之實際占有及管領，是依前所述，自不
      影響被告與吳哲緯共同持有毒品之認定。以上事實事證明
      確，至堪認定，應依法論科。
五、論罪：
    ㈠核被告所為，係犯毒品危害防制條例第11條第2項之持有第
      二級毒品罪。被告與吳哲緯間就本案犯行互有犯意聯絡及
      行為分擔，為共同正犯。
    ㈡按法院之審判，固應以起訴之犯罪事實為範圍，然於不妨
      害事實同一之範圍內，苟無礙於被告防禦權之行使，仍得
      自由認定事實，適用法律，變更檢察官之起訴法條。故事
      實審法院依調查結果所認定之被告犯罪事實，縱與檢察官
      起訴之事實並非全然一致，惟如其基本社會事實相同，法
      院即應在不妨害事實同一之範圍內，變更起訴法條而為有
      罪之判決。又毒品危害防制條例第4 條之販賣毒品罪及第
      11條之持有毒品罪，皆以持有毒品為其基本社會事實，所
      不同者，在取得毒品之目的是否供販賣抑或僅係單純持有
      而已；又販賣毒品與幫助持有毒品，其持有毒品之基本社
      會事實亦屬相同，僅持有之主觀目的互殊，依前揭說明，
      自得變更起訴法條（最高法院99年度台上字第7641號判決
      可供參照）。檢察官雖認被告係犯毒品危害防制條例第4
      條第2項之販賣第二級毒品罪，然經本院審理結果，認被
      告應論以刑法第28條、毒品危害防制條例第11條第2 項之
      共同持有第二級毒品罪，依前揭說明，因基本社會事實同
      一，且不妨礙被告防禦權之保障，爰依刑事訴訟法第300 
      條規定，變更起訴法條。
    ㈢被告前因施用毒品案件，經原審法院以103年度審簡字第24
      號判處有期徒刑5月確定，又因販賣第二級毒品罪案件，
      經原審法院以103年度訴字第183號判處有期徒刑1年10月
      確定，再經原審法院104年度聲字929號裁定應執行有期徒
      刑2年確定，於105年7月12日縮短刑期假釋出監，於同年1
      2月31日假釋期滿未經撤銷視為執行完畢，有被告前案紀
      錄表1份附卷可稽，其受有期徒刑之執行完畢後5年內，故
      意再犯本件有期徒刑以上之罪，本院依司法院釋字第775
      號解釋意旨，審酌被告構成累犯之前案係施用及販賣毒品
      犯行，與本案犯罪類型相同，益徵其刑罰反應力薄弱，猶
      有矯正必要，是應依刑法第47條第1項累犯之規定，加重
      其刑。
六、檢察官上訴不可採及撤銷原判決之理由：
    ㈠檢察官上訴意旨略以：
      ⒈依吳哲緯之警、偵訊供述，被告係以1包2,800元之價格
        ，將甲基安非他命出售給吳哲緯，而被告於107年3月13
        日為警查獲時亦為如是供述，可見被告係以2,800元出
        售毒品，而非與吳哲緯各自出資1,400元。
      ⒉吳哲緯於檢察官偵訊中證稱，伊與被告原本約定1,800元
        成交，後來被告看到伊有很多錢，故漲價改為2,800元
        等語；此與被告警詢中供稱其係交給吳哲緯1公克毒品
        ，吳哲緯給其1,400元，尚欠1,400元等情，並無出入，
        彼此可互為補強。
      ⒊依吳哲緯在原審之證詞，其不知道被告係向誰購毒，也
        不知道有沒有另外1,400元的量，可見吳哲緯係以被告
        為交易對象，並非委託被告調貨。且吳哲緯主觀上係認
        定，其當場交付價金給被告，換取被告交付毒品，是無
        論被告係使用「調毒品」或「買毒品」，均無從改變吳
        哲緯係單純毒品買受人之事實。
      ⒋本案係吳哲緯第一次向被告購買毒品，其二人並非熟稔
        。衡諸常情，毒品價格不低、取得不易，倘被告無利可
        圖，何有可能甘冒遭法辦之風險，平白無端轉讓毒品給
        初識之吳哲緯？可見被告必有營利意圖。
      ⒌依被告與吳哲緯之LINE對話記錄，吳哲緯曾向被告議價
        ，而為被告所拒。若被告係與吳哲緯合資向他人購毒，
        理應先向藥頭詢價，並為自己之利益向藥頭議價；或在
        吳哲緯議價時，另向藥頭講價後回覆。但被告均無任何
        議價情形，可見被告對於販賣金額有決定權，並非與吳
        哲緯合資購買，而係自己販賣給吳哲緯，有販毒營利之
        意圖。
      ⒍依吳哲緯於原審審理時之證詞，當天其見到被告後，其
        就給被告錢，被告就直接給其毒品，其不知道被告有無
        至他處拿毒品回來給其，其也沒有看到其他人在現場附
        近等語。可見並無LINE對話內容所示，被告擔心若吳哲
        緯不遵時到場付款，被告即無足夠金錢支付價金給藥頭
        等情。亦即，被告已先將其向上游購毒之款項給付完畢
        ，再立於自己販賣之地位與吳哲緯交易。
      ⒎綜上所述，被告主觀上確有販毒牟取不法利益之意圖，
        客觀上亦有販毒行為，應構成販賣第二級毒品罪等語。
    ㈡惟查：
      ⒈關於上述⒈及⒉之上訴理由：依前所述，被告於警詢中雖
        曾供述其係給吳哲緯1公克甲基安非他命，吳哲緯僅給
        其1,400元，尚欠其1,400元等語；證人吳哲緯於警、偵
        訊時雖亦曾供稱被告係以2,800元賣給伊1包甲基安非他
        命等語，及供稱被告原本係稱1,800元，但後來看伊身
        上有錢，就把價格漲到2,800元等語。然被告於原審及
        本院審理時已為相異之供述，吳哲緯於原審審理時亦證
        稱伊對上開自己之警、偵訊供述內容已不復記憶，並明
        確證稱伊係與被告各出資一半即1,400元，合資2,800元
        ，由被告出面購毒朋分等情；且依前述更為可信之被告
        與吳哲緯LINE對話內容，非但無法看出被告係以2,800
        元出售毒品給吳哲緯，亦未見任何被告藉詞漲價之事，
        反而明確顯示被告係與吳哲緯約定各別出資一半，共同
        合資向他人購毒之情形，而此正與吳哲緯於原審審理時
        之證詞相符。以此觀之，尚難僅以被告及吳哲緯分別於
        警、偵訊中之供述及證詞，遽認被告係以2,800元出售
        毒品給吳哲緯，進而推認被告主觀上確有販毒牟利之不
        法意圖。檢察官此部分上訴理由，自非可採。
      ⒉關於上述⒊之上訴理由：依前所述，區別行為人究係與他
        人合資購毒或係販賣毒品，其重點在於行為人有無收取
        對價牟利之意圖，抑或僅係與其他共同出資者分攤購毒
        成本；倘係後者，縱由行為人先出面向藥頭購得毒品，
        再依與共同出資者之約定，依出資比例向共同出資者收
        取價款及給付毒品，行為人既未從中牟取不法利益，仍
        屬合資購買之共同持有，而非販賣毒品，此與共同出資
        者是否知悉行為人係向何人購得毒品，或雙方是否使用
        合資、販賣等詞彙無關。本案係被告與吳哲緯相約以對
        半出資比例合資購毒，被告並未從中賺取任何利潤等情
        ，業經認定如前；縱係由被告先出面向藥頭購得毒品，
        吳哲緯亦不知悉實際販毒者之身分，而僅知自己係將出
        資額交付給被告，並自被告手中取得毒品，亦不影響被
        告與吳哲緯係約定合資購毒，而非被告販毒牟利之事實
        。是檢察官此部分上訴理由，亦非可採。
      ⒊關於上述⒋之上訴理由：衡諸常理，販賣毒品罪責甚重，
        倘被告無利可圖，的確應不會平白無故轉讓毒品給初識
        之吳哲緯。惟約定合資購買，本具有共同分攤購毒成本
        ，而能以較低價格取得毒品之優點。且依前述被告與吳
        哲緯之LINE對話內容所示，吳哲緯表示自己可能要稍晚
        才能赴約時，被告即稱自己「錢沒那麼多」、「在煩惱
        錢怎麼給」，並不斷詢問吳哲緯「你有帶錢嗎」、「錢
        我要怎麼辦」等情，顯見被告當時應已與販毒者談妥以
        2,800元購買1公克甲基安非他命，但自己經濟狀況非佳
        ，亟需與吳哲緯合資，方足以湊足、支應該最少購買單
        位之價款，否則即無法順利購得自己所需要之毒品份量
        。換言之，被告係為自己能順利取得毒品之目的，而願
        在未賺取任何價差之情形下，與吳哲緯共同分攤成本、
        合資購毒，此亦與常理無違。
      ⒋關於上述⒌之上訴理由：依前述被告與吳哲緯之LINE通話
        脈絡，被告先向吳哲緯表示「等等我調煙一人一半哦」
        ，吳哲緯同意後，被告即向其購毒管道詢得價、量，再
        告知吳哲緯「煙一件2,800對半1,400」，吳哲緯雖有議
        價，但旋遭被告拒絕。以此觀之，被告應係認為其向藥
        頭詢得之價格尚屬合理，且與被告合資購買，自己亦有
        支應一半價款1,400元之能力，故在需毒孔急之情形下
        ，不願再耗費心力、徒增麻煩再向販毒者議價，而直接
        拒絕吳哲緯之討價還價，並無任何不符常理之處。是檢
        察官僅以被告未依吳哲緯討價還價，再向藥此頭議價，
        即認被告對毒品價格有決定權，進而認被告正係販毒者
        ，且有營利意圖云云，尚嫌率斷。
      ⒌關於上述⒍之上訴理由：吳哲緯於原審審理時固證稱，伊
        與被告見面並將款項交給被告時，被告就直接將毒品交
        付給伊等情，而此與被告供稱其與吳哲緯見面收得款項
        後，其先向在附近之販毒者買得毒品，之後再返回將毒
        品交付給吳哲緯等情，顯然不符。惟依吳哲緯於原審審
        理時之證詞，其對案發當時諸多情形早已不復記憶，已
        如前述，是本不能排除吳哲緯記憶有誤，或因對當時經
        過未多加注意，而有此誤認之可能，且無其他積極證據
        足證被告確有賺取價差之販毒牟利意圖，是尚難僅以此
        即為被告不利之認定。
    ㈢綜上所述，檢察官上訴主張被告主觀上有販毒牟利之意圖
      ，是應論以販賣第二級毒品罪等情，並無理由。惟原判決
      認定被告係為協助吳哲緯持有甲基安非他命之意，而論被
      告以幫助持有第二級毒品罪，亦有適用法律之不當，仍應
      由本院撤銷改判之。
七、量刑：
    爰以行為人之責任為基礎，審酌被告明知甲基安非他命足以
    戕害他人健康，並對社會治安造成潛在危害，猶與吳哲緯相
    約合資購毒，而與吳哲緯共同持有甲基安非他命，所為甚屬
    不該，犯後坦認事實欄所載之客觀行為，共同持有之毒品數
    量，兼衡其自陳為國中畢業之教育程度，從事服務業，月薪
    1萬元，未婚，需照顧罹癌之母親之家庭生活狀況等一切情
    狀，量處如主文所示之刑，並諭知易科罰金之折算標準。
八、沒收：
    扣案HTC 廠牌行動電話1 支（IMEI：000000000000000 ，含
    門號0000000000號SIM 卡1 張），為被告所有，供其犯本案
    共同持有第二級毒品犯行所用，業據被告供承在卷（原審卷
    第81、150 頁），應依刑法第38條第2項之規定宣告沒收。
據上論斷，應依刑事訴訟法第369條第1項前段、第364條、第299
條第1項前段、第300條，判決如主文。
本案經臺灣士林地方檢察署檢察官黃子宜提起公訴，同署檢察官
陳貞卉提起上訴，臺灣高等檢察署檢察官古慧珍到庭執行職務。
中    華    民    國   109    年    2     月    13    日
                  刑事第十四庭  審判長法  官  黃斯偉
                                      法  官  許泰誠
                                      法  官  紀凱峰
以上正本證明與原本無異。
被告不得上訴。
檢察官如不服本判決，應於收受送達後20日內向本院提出上訴書
狀，其未敘述上訴之理由者並得於提起上訴後20日內向本院補提
理由書（均須按他造當事人之人數附繕本）「切勿逕送上級法院
」。
                                       書記官 朱家麒
中    華    民    國    109   年    2     月    14    日
附錄：本案論罪科刑法條全文
毒品危害防制條例第11條第2項
持有第二級毒品者，處 2 年以下有期徒刑、拘役或新臺幣 3 萬
元以下罰金。